臺灣高等法院臺中分院刑事裁定
110年度聲再更一字第2號
再審聲請人  
即受裁定人  廖政豪
上列聲請人即受裁定人因違反毒品危害防制條例案件，對於本院
110年度上訴字第2194號，中華民國109年12月22日確定裁定（起
訴案號：臺灣臺中地方法院108年度毒偵字第4563號），聲請重
新審理，本院裁定如下：
    主  文
本件重新審理之聲請駁回。
    理  由
一、聲請人即受裁定人廖政豪（下稱聲請人）聲請意旨略以：因
    民國109年11月18日109年度台上大字第3286號裁定，變更適
    用觀察勒戒處遇對象標準及頻率，為此法務部與衛生福利部
    及專業學者業已修正「有無繼續施用毒品傾向評估標準」，
    就評估項目前案記錄有所調整，並於110年3月26日生效，有
    110年3月26日法矯字第11006001760號函可佐。綜上所述，
    聲請人依法提出重新審理，並請鈞院函法務部○○○○○○○○，以
    修正後之「有無繼續施用毒品傾向評估標準」重新評估，並
    做出適法裁判，以維權益等語。
二、按觀察、勒戒及強制戒治之裁定確定後，有下列情形之一，
    認為應不施以觀察、勒戒或強制戒治者，受觀察、勒戒或強
    制戒治處分之人，或其法定代理人、配偶，或檢察官得以書
    狀敘述理由，聲請原裁定確定法院重新審理：一、適用法規
    顯有錯誤，並足以影響裁定之結果者；二、原裁定所憑之證
    物已證明為偽造或變造者；三、原裁定所憑之證言、鑑定或
    通譯已證明其為虛偽者；四、參與原裁定之法官，或參與聲
    請之檢察官，因該案件犯職務上之罪，已經證明者；五、因
    發現確實之新證據足認受觀察、勒戒或強制戒治處分之人，
    應不施以觀察、勒戒或強制戒治者；六、受觀察、勒戒或強
    制戒治處分之人，已證明其係被誣告者；聲請重新審理，應
    於裁定確定後30日內提起；但聲請之事由，知悉在後者，自
    知悉之日起算；聲請重新審理，無停止觀察、勒戒或強制戒
    治執行之效力；但原裁定確定法院認為有停止執行之必要者
    ，得依職權或依聲請人之聲請，停止執行之；法院認為無重
    新審理之理由，或程序不合法者，應以裁定駁回之，毒品危
    害防制條例第20條之1第1項至第4項前段定有明文。
三、本件原裁定經本院於109年12月22日以109年度上訴字第2194
    號刑事裁定聲請人令入戒治處所強制戒治，其期間為6個月
    以上，至無繼續強制戒治之必要為止，但最長不得逾1年，
    聲請人不服提起抗告，經最高法院於110年3月25日以110年
    度台抗字第156號刑事裁定抗告駁回確定在案，而法務部修
    正「有無繼續施用毒品傾向評估標準紀錄表」、「有無繼續
    施用毒品傾向評估標準說明手冊」（以下合稱「評估標準表
    冊」）之日期則係在後之110年3月26日，故聲請人於110年4
    月14日向監所提出之「刑事聲請重新審理狀」（見本院110
    聲再131卷第7頁所附該狀上之法務部○○○○○○○○收受收容人訴
    狀章），尚未逾上開30日之期限，合先敘明。
四、經查：
  ㈠聲請人有無「繼續施用毒品傾向」，係依具體個案之臨床實
    務及相關事證等情綜合判定，有其相當之專業依據及標準，
    且涉及專門醫學，又衡酌強制戒治之目的，係為協助施用毒
    品者戒斷毒品之心癮及身癮所為之保安處分類型，而該評估
    標準係適用於每一位受觀察、勒戒處分之人，具一致性、普
    遍性、客觀性，倘其評估由形式上觀察，無擅斷或濫權等明
    顯不當之情事，法院宜予尊重。　　
  ㈡「有無繼續施用毒品傾向評估標準紀錄表」及「有無繼續施
    用毒品傾向評估標準說明手冊」係法務部針對多數不特定人
    民就有無繼續施用毒品傾向評估事項所為對外發生法律效果
    之具有法規性質之命令，聲請人前有無毒品犯罪相關司法紀
    錄及其件數多寡自關係聲請人有無繼續施用毒品傾向，以之
    為評估標準之一，當屬妥適公允，上開評估標準紀錄表及評
    估標準說明手冊縱經修正，亦僅屬於行政規則或法規命令之
    修正，為法律變更，並非前引毒品危害防制條例第20條之1
    第1項第5款所稱之「新證據」，聲請人以此為由聲請重新審
    理，核與法定要件不符，尚非有據。　　
  ㈢原裁定作成時，上開評估標準紀錄表及評估標準說明手冊尚
    未修正，法務部○○○○○○○○依據當時有效之修正前評估標準製
    作「有無繼續施用毒品傾向證明書」、「有無繼續施用毒品
    傾向評估標準紀錄表」，評估聲請人有繼續施用毒品之傾向
    ，自屬合法，原確定裁定再憑以認定聲請人有繼續施用毒品
    之傾向，亦難認有毒品危害防制條例第20條之1第1項第1款
    所指適用法規顯有錯誤足以影響裁定之結果，或同條項第3
    款所稱原確定裁定所憑之鑑定已證明其為虛偽之情事，顯亦
    不符合前揭聲請重新審理之事由。
  ㈣聲請重新審理意旨復未敘明原確定裁定有何符合其他各款所
    定重新審理事由之情形，其本件聲請重新審理之執行，並無
    理由，應予駁回。
  ㈤又上開評估標準表冊修正後，如依新標準重新評估，有合於
    保安處分執行法第28條第1項前段所稱「保安處分定有期間
    者，在期間未終了前，認無繼續執行之必要」之情形時，應
    由戒治處所將無繼續執行之必要之事由陳報檢察官，由檢察
    官聲請法院裁定停止戒治，並經法院裁定停止戒治後釋放，
    附此敘明。　　　
五、據上論斷，依毒品危害防制條例第20條之1第4項前段，裁定
    如主文。
中　　華　　民　　國　 110　　年　　 6　　月　　30　　日
            刑事第七庭   審判長法　官  梁  堯  銘
                               法　官  王  鏗  普
                               法　官  羅  國  鴻
以上正本證明與原本無異。
如不服本裁定，應於收受送達後5日內向本院提出抗告書狀（須
附繕本）。
                               書記官  陳  文  明 
　　　　　　　　　　　　　　　 
中　　華　　民　　國　　110 　年　　6 　　月　　30　　日